臺灣嘉義地方法院民事判決
109年度嘉簡字第906號
原      告  蕭佑瑋  
訴訟代理人  王聖傑律師
複
訴訟代理人  黃昱傑律師
被      告  廖于涵  




上列當事人間侵權行為損害賠償事件，本院於民國110年3月15日
言詞辯論終結，判決如下：
    主  文
一、被告應給付原告新臺幣（下同）58,000元，及自民國109年1
    1月27日起至清償日止，按照年利率百分之5計算的利息。
二、訴訟費用1,000元由被告負擔。
三、本判決可以假執行。
    事實及理由
甲、程序部分：
一、訴狀送達後，原告不得將原訴變更或追加他訴，但擴張或減
    縮應受判決事項之聲明者，不在此限，民事訴訟法第255條
    第1項第3款有明文規定。又原告於判決確定前，得撤回訴之
    全部或一部，民事訴訟法第262條第1項亦有明文。本件原告
    起訴時，原請求被告應該與訴外人謝泓毅、顏宜妹、陳盈豪
    、王景弘、吳宗翰、徐世峯連帶給付原告357,970元，及從
    民事起訴狀繕本送達翌日起到清償日止，按照年利率百分之
    5計算的利息。之後在訴訟進行中以言詞撤回對王景弘、徐
    世峯的請求，並與謝泓毅、顏宜妹、陳盈豪、吳宗翰達成調
    解，並減縮請求為被告應該給付原告58,000元，及從民事起
    訴狀繕本送達翌日起到清償日止，按照年利率百分之5計算
    的利息。原告上述聲明的變更，與前述法律規定相符，應該
    准許。
二、本件被告沒有在言詞辯論期日出庭，且沒有民事訴訟法第38
    6條各款規定的情形，所以本院依原告的聲請，在只有原告
    一方到場辯論情形下作成判決。
乙、實體部分：　　
一、原告主張：
(一)被告明知將自己所有金融帳戶提供給不特定的第三人使用，
    將使該金融帳戶成為詐騙人士收取詐騙款項之用 基於縱有
    人以其金融帳戶實施詐欺取財也不違背其本意的幫助意思，
    在民國108年12月初某日，在高雄市新興區六合二路某統一
    超商門市，將其所申辦第一商業銀行帳號00000000000號(下
    稱系爭帳戶)的存簿、金融卡以宅急便郵寄交給詐欺集團成
    員，並以Line告知金融卡密碼。該詐欺集團於108年12月13
    日21點48分左右，佯裝客服人員，致電謊稱因內部人員操作
    錯誤，誤設為分期付款，須至自動提款機取消等語，導致原
    告陷於錯誤，分別在同年月13日、14日，各匯款28,000元、
    30,000元（含手續費）至被告申辦的系爭帳戶內，之後遭詐
    騙集團提領一空。
(二)被告與詐騙集團成員共同不法侵害原告權利，導致原告受有
    55,970元的損失，依照民法第184條、第185條，對原告負連
    帶賠償責任。
(三)聲明:被告應給付原告58,000元，及自起訴狀繕本送達隔日
    起至清償日止，按照年利率百分之5計算的利息。願供擔保
    ，請准宣告假執行。　　
二、被告答辯：被告才是受害者，警詢筆錄根本就是在誘導被告
    認罪，被告並沒有幫助騙錢。被告承認把存摺跟提款卡連同
    密碼寄出去，不過因為帳戶裡面沒有錢，並不知道這樣也可
    以被拿來行騙等語。聲明：原告之訴駁回。
三、本院得心證的理由：　　　　
（一）按因故意或過失，不法侵害他人之權利者，負損害賠償責
      任。故意以背於善良風俗之方法，加損害於他人者亦同；
      數人共同不法侵害他人之權利者，連帶負損害賠償責任；
      不能知其中孰為加害人者，亦同，民法第184條、185條第
      1項有明文規定。
（二）原告主張被告將系爭帳戶存摺、提款卡及密碼，交予真實
      姓名年籍不詳之人，原告在108年12月13日21點48分左右
      ，接獲詐騙集團成員來電佯稱因工作人員疏失、誤設定分
      期付款，需操作自動櫃員機以取消，就在同年月13日、14
      日，各匯款28,000元、30,000元至被告申辦的系爭帳戶，
      之後遭人提領一空的事實，有提出臺灣高雄地方檢察署10
      9年度偵字第16739號聲請簡易判決處刑書(本院卷第137至
      138頁)為證，被告也沒有爭執，此部分事實可以認定。
（三）被告雖然否認幫助詐欺，但是金融帳戶為個人理財的重要
      工具，申請開設金融帳戶並無特殊限制，一般民眾皆可存
      入最低開戶金額申請開立。持有金融帳戶的人申辦提款卡
      目的，無非避免隨身攜帶存摺、印章的麻煩與危險，藉提
      款卡得以在各金融機構設置的自動櫃員機以本行或跨行輸
      入密碼的方式，提領帳戶內的存款，以此作為資金流通的
      工具。所以，個人金融帳戶提款卡及提款密碼，專屬個人
      性甚高，並非一般自由流通使用的物品，縱有交付供他人
      使用的情形，亦必基於相當程度的信賴基礎或特殊事由，
      實無可能隨意交予完全不相識的人任意使用。
（四）況且，任何申辦提款卡的人均能輕易知悉若將提款卡及密
      碼交付他人，取得提款卡及密碼的人，將得以不用經過金
      融機構臨櫃人員為任何面對面查核，即可隨時隨地提領金
      融帳戶內之現金，資金流通之功能便利強大，是一般人多
      妥善保管，絕不輕易交給非熟識的人，更不可能隨意洩漏
      密碼。如果洩漏於陌生人或欠缺具體可供追索資訊的對象
      ，則因同時交付帳戶提款卡及密碼於他人，形同將該帳戶
      讓渡他人使用，成為他人金錢流通的工具，帳戶的所有人
      對於無該帳戶之使用已經毫無管控的能力。
（五）被告將上開帳戶的存摺、提款卡提供予他人，以被告的智
      識經驗，應能知悉該帳戶即能作為犯罪過程中轉帳、匯款
      、提款的工具，並可避免警方溯源追查，被告仍將該帳戶
      的存摺、提款卡供他人使用，顯然是基於縱使他人將系爭
      帳戶的存摺、提款卡用以從事詐欺取財的侵權行為，也不
      以為意的幫助行為，依上開規定仍應負連帶賠償責任。所
      以，被告辯稱自己是受害者，沒有幫助詐欺等節，均無可
      採。
（七）因此，原告依照侵權行為的法律關係，請求被告賠償其因
      遭詐騙集團成員詐騙而匯入系爭帳戶款項58,000元，就有
      依據。
四、結論，原告依侵權行為損害賠償的法律關係，訴請被告給付
    58,000元及自民事起訴狀繕本送達翌日即109年11月27日起
    至清償日止，按週年利率百分之5計算的利息，為有理由，
    應予准許。
五、本件是小額程序所為被告敗訴的判決，依民事訴訟法第436
    條之20規定，應職權宣告假執行。原告雖然也陳明願供擔保
    請准宣告假執行，但是原告所為關於他勝訴部分的假執行聲
    明，應該只是促請法院注意依職權宣告假執行的性質，就此
    部分聲明，本院不另外為准許或駁回的諭知。　
六、本件訴訟費用，除減縮請求（299,970元）部分外，應該由
    敗訴的被告負擔。經查，本件訴訟費用是原告繳納的第一審
    裁判費3,860元，有本院自行收納款項收據可以證明。而本
    件訴訟標的價額，扣除前述299,970元後，為58,000元，應
    該徵收的第一審裁判費為1,000元，因此本院一併確定被告
    應該負擔的訴訟費用額為1,000元。至於減縮請求部分應徵
    收的費用額2,860元，依照同法第83條第1項前段規定，應該
    由原告負擔，一併予以說明。
中　　華　　民　　國　　110 　年　　3 　　月　　29　　日
                  臺灣嘉義地方法院嘉義簡易庭
                                  法　官　吳芙蓉
以上正本係照原本作成。
如對本判決上訴，須於判決送達後20日內向本庭（嘉義市文化路
308之1號）提出上訴狀（均須按他造當事人之人數附繕本）。
中　　華　　民　　國　　110 　年　　3 　　月　　29　　日
                                  書記官  葉芳如